【裁判字號】    98,抗,1316
【裁判日期】    980825
【裁判案由】    訴訟救助
【裁判全文】
臺灣高等法院民事裁定                  98年度抗字第1316號
抗   告   人  甲○
兼法定代理人  甲○之父
共        同
訴訟代 理 人  廖芳萱律師
相   對   人  乙○○
相   對   人  丙○○
上列抗告人因與相對人乙○○等間侵權行為損害賠償訴訟聲請訴
訟救助事件，對中華民國98年6月18日臺灣板橋地方法院98年度
救字第75號民事裁定，關於訴訟救助部分提起抗告，本院裁定如
下：
    主  文
原裁定關於駁回後開第二項及聲請費用部分廢棄。
抗告人陳星諭、陳啟茂均准予訴訟救助。
聲請及抗告訴訟費用均由相對人負擔。
    理  由
一、當事人無資力支出訴訟費用者，法院應依聲請以裁定准予訴
    訟救助；法院認定前項無資力時，應斟酌當事人及其共同生
    活親屬基本生活之需要，民事訴訟法第一百零七條定有明文
    。又經法律扶助基金會分會准予法律扶助之無資力者，其於
    訴訟程序中，向法院聲請訴訟救助時，應准予訴訟救助。但
    另有不符法律扶助事實之證明者，不在此限。本法所稱無資
    力者，係指符合社會救助法之低收入戶或其每月可處分之收
    入及可處分之資產低於一定標準者，前項所稱一定標準之認
    定辦法，由基金會定之。法律扶助法第62條、第3條分別定
    有明文。又本法第3條所稱每月可處分之收入及可處分之資
    產低於一定標準者，係指符合下列標準之一者：(一)申請人為
    單身戶，住所地於台灣省或其他地區之申請人其每月可處分
    之收入未超過2萬2千元者；其可處分之資產須在50萬元以下
    。(二)申請人非單身戶，以其住所地單身戶之標準，其應計算
    之家庭人口自第3人起，每增加1人，則全家每月可處分之總
    收入即增加1萬元為其計算標準。且其應計算之家庭人口數
    為3人，可處分資產在50萬元以下；自第4人起，平均每人可
    處分資產在15萬元以下。(三).... 等。並經財團法人法律扶
    助基金會受法律扶助者無資力認定標準第3條規定甚明。
二、本件抗告人以其與相對人乙○○等間請求侵權行為損害賠償
    事件，無資力支出訴訟費用，且非顯無勝訴之望聲請訴訟助
    ，業據提出刑事判決書、診斷書、戶口名簿、法律扶助審查
    表、96年綜合所得資料清單、財產歸屬資料清單等件以為釋
    明。查抗告人為父女，一家4口，非單身戶住於臺北縣，依
    上揭無資力認定標準第3條第1項第2款規定，其每月可處分
    之收入未超過新臺幣（下同）4萬2千元，可處分之資產在60
    萬元以下者，即屬無資力。而抗告人甲○之父96年度綜合所
    得13萬7400元、抗告人甲○96年度綜合所得無資料，此有2人
    之綜合所得稅各類所得清單可考（見本院卷第6、8頁），加
    計同財共居之陳盛駿（抗告人甲○之兄）96年度薪資所得19
    萬1847元、陳涂淑惠（抗告人甲○之祖母，民國20年生）96
    年度無任何收入，有稅務電子閘門財產所得調件明細表可證
    （見本院卷第21、24頁），抗告人於該年度全戶所得共計32
    萬9247元，復無其他資產，此有抗告人財產歸屬資料清單（
    見本院卷第7、9頁）並有稅務電子閘門財產所得調件明細表
    可證（見本院卷第20-25頁）合於上揭無資力認定標準第3條
    第1項第2款規定之無資力；法律扶助基金會臺北分會審查表
    亦載明：抗告人每月可處分之所得為3萬3千元，可處分之資
    產為0元，准予法律扶助等情，核與前開無資力認定標準亦
    屬相符。此外，抗告人查無法律扶助法第62條但書所定另有
    不符法律扶助事實之事證，揆諸首開規定及說明，均應准予
    訴訟救助。原裁定不予准許，尚嫌未洽；抗告意旨指摘原裁
    定不當，聲明廢棄，非無理由。
三、據上論結，本件抗告為有理由，爰裁定如主文。
中    華    民    國    98    年    8    月    25    日
                  民事第十庭
                      審判長法  官  黃豐澤
                            法  官  林麗玲
                            法  官  吳謀焰
正本係照原本作成。
本裁定除以適用法規顯有錯誤為理由外，不得再抗告。如提起再
抗告，應於收受後10日內委任律師為代理人向本院提出再抗告狀
。並繳納再抗告費新台幣１千元。
中    華    民    國    98    年    8     月    27    日
                            書記官  鄭淑昀


司法院資訊處製作；財團法人民間司法改革基金會備份。
